【裁判字號】    97,交聲,118
【裁判日期】    970829
【裁判案由】    違反道路交通管理處罰條例聲明異議
【裁判全文】
臺灣新竹地方法院交通事件裁定         97年度交聲字第118號
原處分機關  交通部公路總局新竹區監理所
異  議  人  竹榮印製有限公司
即受處分人
法定代理人  翁鴻章
上列異議人即受處分人因違反道路交通管理處罰條例案件，對於
交通部公路總局新竹區監理所民國95年1 月25日、95年5 月25日
及97年3 月3 日竹監自字第裁50－EZ0000000 、50－EZ0000000
及50－Z6B000369 號違反道路交通管理事件裁決處分聲明異議，
本院裁定如下：
    主  文
交通部公路總局新竹區監理所竹監自字第裁50－Z6B000369 號裁
決書撤銷。
其餘異議駁回。
    理  由
壹、交通部公路總局新竹區監理所竹監自字第裁50－EZ0000000
    及50－EZ0000000 號裁決書部分：
一、按受處分人不服道路交通管理處罰條例第8 條主管機關所為
    之處罰，得於接到裁決書之翌日起20日內，向管轄地方法院
    聲明異議，道路交通管理處罰條例第87條第1 項定有明文；
    又交通法庭認聲明異議不合法律上之程式或其異議權已喪失
    者，應以裁定駁回之，道路交通案件處理辦法第18條前段亦
    設有明文規定。
二、次按處理違反道路交通管理事件，有關文書送達之程序，依
    行政程序法之規定，違反道路交通管理事件統一裁罰基準及
    處理細則第5 條定有明文。而行政程序法第74條第1 項、第
    2 項規定：送達不能依同法第72條於應受送達人之住居所等
    處為之，亦不能依同法第73條規定將文書付與有辨別事理能
    力之同居人或受僱人或接收郵件人員時，得將文書寄存送達
    地之地方自治或警察機關，並作送達通知書兩份，1 份黏貼
    於應受送達人住居所、事務所、營業所或其就業處所門首，
    另1 份交由鄰居轉交或置於該送達處所信箱或其他適當位置
    ，以為送達。由郵政機關為送達者，得將文書寄存於送達地
    之郵政機關。
三、本件原處分機關交通部公路總局新竹區監理所，認異議人即
    受處分人竹榮印製有限公司所有車牌號碼JU─4560號自用一
    般小客貨車，分別於94年1 月27日下午3 時30分許及94年10
    月3 日中午12時54分許，分別在新竹市○○路路邊停車場及
    新竹市○○路路邊停車場，因在道路收費停車處所停車，未
    依規定繳費，經新竹政府交通局逕行掣單移送原處分機關處
    理在案。嗣異議人未於應到案日期（94年5 月10日、95年2
    月8 日）前，向原處分機關提出陳述，原處分機關乃分依修
    正前道路交通管理處罰條例第56條第1 項第11款規定（96年
    7 月4 日修正）及道路交通管理處罰條例第56條第2 項規定
    ，分於95年1 月25日及95年5 月25日以竹監自字第裁50－EZ
    0000000 號、50－EZ0000000 裁決書分別裁處異議人罰鍰新
    臺幣（下同）1200元、300 元。
四、經查：本件原處分機關分於95年1 月25日及95年5 月25日所
    為之前開案號裁決書，經交由郵政機關分於95年2 月6 日、
    95年6 月1 日向異議人位於新竹縣新豐鄉○○村○○路○ 段
    123 號營業所為送達，因無受領文書之受僱人或應受送達處
    所接收郵件人員，已將該送達文書寄存於新豐郵局，並作送
    達通知書2 份，1 份黏貼於應受送達人門首，1 份置於該受
    送達處所信箱或其他適當位置，以為送達，此有送達證書影
    本各1 紙附卷可憑，堪認本件裁決書業已符合行政程序法第
    74條規定為寄存送達，自寄存之日即95年2 月6 日、95年6
    月1 日起，經10日發生送達之效力，而異議人卻遲至97年3
    月4 日始向原處分機關聲明異議，此有異議人所提出之聲明
    異議狀（依該書面上所蓋之原處分機關收文章戳之日期為97
    年3 月4 日）附於本院卷內可按，是異議人聲明異議已逾道
    路交通管理處罰條例第87條第1 項所定之20日不變期間，異
    議人對上開裁決書聲明異議均不合法律上之程式，且無從補
    正，自應予以駁回。
貳、交通部公路總局新竹區監理所竹監自字第裁50－Z6B000369
    號裁決書部分：
一、按受處分人，不服主管機關所為之處分，得於接到裁決書之
    翌日起20日內，向管轄地方法院聲明異議；又交通法庭認為
    認為聲明異議有理由或聲明異議雖無理由而原處分不當或違
    法者，應以裁定將原處分經聲明異議部分撤銷，並自為裁定
    ，道路交通管理處罰條例第87條第1 項、道路交通案件處理
    辦法第20條前段分別定有明文。次按行為人有本條例之情形
    者，應填製舉發違反道路交通管理事件通知單，並於被通知
    人欄予以勾記，其通知聯依下列規定辦理：一、當場舉發者
    ，應填記駕駛人或行為人姓名、性別、出生年月日、地址、
    身分證統一號碼及車主姓名、地址、車牌號碼、車輛種類。
    被查獲之駕駛人或行為人為受處分人時，應於填記通知單後
    將通知聯交付該駕駛人或行為人簽名或蓋章收受之；拒絕簽
    章者，仍應將通知聯交付該駕駛人或行為人收受，並記明其
    事由及交付之時間；拒絕收受者，應告知其應到案時間及處
    所，並記明事由與告知事項，視為已收受；二、受處分人非
    該當場被查獲之行為人或駕駛人，舉發機關應另行送達之，
    道路交通管理事件統一裁罰標準及處理細則第11條第1 項第
    1 款、第2 款亦有明文。又上開處理細則第5 條明定：「處
    理違反道路交通管理事件，有關文書送達之程序，依行政程
    序法之規定」。而公法上有特定相對人之意思表示或意思通
    知，除法律有特別規定者外，在非對話為之者，應以達到相
    對人時生效，所謂達到，乃在使相對人居於可得瞭解之狀態
    為已足，此在法理上應為當然之解釋（行政法院68年度判字
    第838 號裁判意旨參照）。再88年2 月3 日公布、90年1 月
    1 日施行之行政程序法，就行政機關所為有特定相對人之書
    面行政處分或行政行為之送達，於第67條至第91條定有明文
    規定，同法第110 條第1 項復明定：「書面之行政處分自送
    達相對人及已知之利害關係人起；書面以外之行政處分自以
    其他適當方法通知或使其知悉時起，依送達、通知或使知悉
    之內容對其發生效力」。前揭違反道路交通管理事件統一裁
    罰基準及處理細則第5 條既有如上所述之明文規定，且交通
    裁罰事件中相關行政機關所為之行政行為，並非屬行政程序
    法第3 條第1 項、第2 項所列舉之得排除行政程序法適用之
    行政機關或行政行為，而交通違規行為之舉發在性質上復屬
    公法上有相對人之書面意思通知，故自應適用行政程序送達
    之規定，並依前開行政法院判決之見解及行政程序法第110
    條第1 項之規定，以書面之舉發通知依行政程序法之規定送
    達於受通知人時，始完成舉發程序而發生效力。
二、本件原處分機關交通部公路總局新竹區監理所，認異議人即
    受處分人竹榮印製有限公司所有車牌號碼JU─4560號自用一
    般小客貨車，於97年1 月23日上午10時19分許，行經國道二
    號西向18公里處時，因使用註銷之牌照行駛，經內政部警政
    署國道公路警察局第六警察隊攔查舉發，並填掣公警局交字
    第Z6B000369 號舉發違反道路交通管理事件通知單移送原處
    分機關處理在案。嗣異議人於應到案日期（97年2 月22日）
    前，向原處分機關提出陳述，原處分機關乃分依道路交通管
    理處罰條例第12條第1 項第4 款規定，於97年3 月3 日以竹
    監自字第裁50－Z6B000369 號裁決書裁處異議人罰鍰新臺幣
    （下同）3,600 元。
三、本件異議意旨略以：異議人並未收舉發單，且因有爭議之罰
    鍰未繳納，而監理機關不予驗車，非車主不於期限內驗車，
    且監理機關就未繳納罰鍰之車牌，應依強制執行程序取得罰
    鍰，不得逕為鉒銷異議人之車牌，爰聲請撤銷原裁決處分等
    語。
四、經查：
（一）翁鴻章於97年1 月23日上午10時19分許，駕駛異議人所有
      車牌號碼JU－4560號自用一般小客貨車，行經國道二號西
      向18公里處時，因使用註銷之牌照行駛之事實，經原舉發
      機關當場以公警局交字第Z6B000369 號違反道路交通管理
      事件通知單舉發，並交付駕駛人翁鴻章收受，然道路交通
      管理處罰條例第12條第1 項第4 款之規定，係處罰汽車所
      有人，並非該當場被查獲之行為人或駕駛人，自應將舉發
      通知單依道路交通管理事件統一裁罰標準及處理細則第11
      條第1 項第2 款規定，另行送達於異議人即汽車所有人，
      惟本件原舉發機關並未將上開舉發通知單另行送達於異議
      人，則縱舉發機關之員警已將舉發單交付前揭駕駛人翁鴻
      章，揆之前開規定及說明，仍難謂已完成舉發之程序。
（二）是縱本件之違規事實屬實，但因舉發通知單並未合法送達
      於異議人，自難謂完成舉發之程序，則原處分機關即遽向
      異議人為裁罰，其處分之程序難謂無瑕疵，是異議人執其
      未收到舉發單為由聲明異議，為有理由，應由本院將原處
      分撤銷，並發回原處分機關，另為適法之處理。
五、據上論斷，應依道路交通案件處理辦法第19條、第20條前段
    ，裁定如主文。
中    華    民    國    97    年    8     月    29    日
                  交通法庭  法  官  李毓華
以上正本證明與原本無異。
如不服本裁定，應於裁定送達後5日內向本院提出抗告狀。
中    華    民    國    97    年    8     月    29    日
                            書記官  陳美利


司法院資訊處製作；財團法人民間司法改革基金會備份。
